【裁判字號】    99,交訴,13
【裁判日期】    990331
【裁判案由】    公共危險等
【裁判全文】
臺灣彰化地方法院刑事判決              99年度交訴字第13號
公  訴  人  臺灣彰化地方法院檢察署檢察官
被      告  乙○○
上列被告因公共危險等案件，經檢察官提起公訴（99年度偵緝字
第37、38號），本院合議庭裁定由受命法官獨任進行簡式審判程
序，茲判決如下：
    主  文
乙○○犯過失致人於死罪，處有期徒刑壹年貳月；又犯肇事致人
受傷逃逸罪，累犯，處有期徒刑壹年陸月。應執行有期徒刑貳年
伍月。
    事  實
一、乙○○前因違反麻醉藥品管理條例案件，經臺灣高等法院臺
    中分院以87年度上訴字第602 號判決判處有期徒刑5 年4 月
    確定，因違反槍砲彈藥刀械管制條例案件，經本院以86 年
    度訴緝字第97號判決分別判處有期徒刑4 月、5 月確定，因
    竊盜案件，經本院以87年度少連易字第21號判決判處有期徒
    刑2 年10月確定，上開3 案，再經臺灣高等法院臺中分院以
    88年度聲字第446 號裁定合併定其應執行之刑為有期徒刑8
    年6 月確定，嗣經送監執行，於民國94年5 月16日因縮短刑
    期假釋出監付保護管束，甫於95年9 月18日因縮刑期滿未經
    撤銷假釋，而執行完畢。
二、乙○○明知自己並無駕駛執照，仍於98年8 月26日晚上8 時
    25分，駕駛友人盧錦和車牌號碼9470─WG號自用小客車，沿
    彰化縣員林鎮○○路由南往北方向行駛，行經彰化縣員林鎮
    ○○路308 號員生醫院前，本應注意行車速度須依速限標誌
    或標線之規定，無速限標誌或標線者，行車時速不得超過50
    公里，而該處之速限為時速50公里，及應注意車前狀況，隨
    時採取必要之安全措施等事項，而依當時天候晴，光線為夜
    間有照明，道路鋪設柏油，路面乾燥，無缺陷，亦無障礙物
    ，視距良好，行車管制號誌正常狀態，並無不能注意之情形
    ，竟疏未注意車前狀況以隨時採取必要之安全措施，而以時
    速60、70公里之速度超速行駛，致所駕駛之前揭自小客車右
    前車頭，撞上同向在前由江啟宗騎乘之車牌號碼KVP-666 號
    重型機車左側車身，造成江啟宗倒地，受有頭部、腦挫傷併
    雙側腦內血腫、右側硬腦膜下血腫、骨盤骨折、肢體多發性
    外傷等傷害，詎乙○○明知其已肇事致江啟宗嚴重受傷，竟
    另行基於肇事逃逸之犯意，未將江啟宗送醫或對其施以必要
    救護，亦未報警處理，復為掩飾其犯行，將其前揭駕駛之車
    懸掛的2 面車牌取下後，隨即駕車加速逃逸駛離現場，並於
    同日晚上10時許，將該車駛至彰化縣彰化市○○里○○○路
    53巷31號前，委請不知情之全泰汽車材料行林瑞良修理該車
    ，林瑞良復於翌日晚上8 時許，駕駛該車至不知情之何志榮
    經營位於彰化縣和美鎮○○路71號之貴彬汽車修理廠修理。
    嗣經路人於上述車禍發生當日晚上8 時41分許報警並將江啟
    宗送醫，江啟宗仍於同年9 月4 日凌晨零時25分，因傷重不
    治致多重器官衰竭死亡，警方乃根據現場目擊民眾張蕙蘭指
    證並調閱現場及附近路面監視錄影畫面，而循線查悉上情。
三、案經江啟宗之子甲○○訴由彰化縣警察局員林分局報告暨臺
    灣彰化地方法院檢察署檢察官據報相驗後自動檢舉偵查起訴
    。
    理  由
一、按除被告所犯為死刑、無期徒刑、最輕本刑為3 年以上有期
    徒刑之罪或高等法院管轄第1 審案件者外，於刑事訴訟法第
    273 條第1 項程序進行中，被告先就被訴事實為有罪之陳述
    時，審判長得告知被告簡式審判程序之旨，並聽取當事人、
    代理人、辯護人及輔佐人之意見後，裁定進行簡式審判程序
    ；除簡式審判程序、簡易程序及第376 條第1 款、第2 款所
     列 之罪之案件外，第一審應行合議審判，刑事訴訟法第27
    3 條之1 第1 項、第284 條之1 分別定有明文。本案被告乙
    ○○所犯係死刑、無期徒刑、最輕本刑為3 年以上有期徒刑
    以外之罪，並於本院行準備程序時就被訴事實為有罪之陳述
    ，經受命法官告知簡式審判程序之旨，並聽取其與公訴人之
    意見後，本院認無不得或不宜改依簡式審判程序進行之處，
    爰依上揭規定，裁定本案由受命法官獨任進行簡式審判程序
    ，合先敘明。
二、得心證之理由：
（一）上揭過失駕車肇事致人死亡及肇事逃逸之犯罪事實，迭據
      被告乙○○於警詢、偵訊及本院準備程序及審理時均坦承
      不諱，且經現場目擊證人張蕙蘭於警詢指證明確（見相卷
      第14頁正背面），復經證人盧錦和於警詢證述其將前揭車
      輛交由被告駕駛（見相卷第15至16頁背面），及證人林瑞
      良、何志榮於警詢分別證述被告將車送往修理之經過等情
      在卷（見相卷第17至20頁背面），並有道路交通事故調查
      報告表（一）（二）、道路交通事故現場圖各1 紙、肇事
      現場照片及彰化縣員林鎮○○路轉莒光路之監視錄影翻拍
      照片、被告所駕駛之前揭車輛及被害人江啟宗騎乘之機車
      受損照片共計36張、證號查詢汽車駕駛人（被告）資料1
      紙、彰化縣警察局道路交通事故肇事人自首情形紀錄表1
      紙、彰化縣警察局彰警交字第I00000000 、I00000000 、
      I00000000 號舉發違反道路交通管理事件通知單計3 紙（
      均見警卷第16至36、38至41頁）附卷可參。而被害人江啟
      宗確因本件車禍受有事實欄所述之傷害終因傷重致多重器
      官衰竭不治死亡，亦經臺灣彰化地方法院檢察署檢察官督
      同檢驗員相驗屬實，製有檢驗報告書、勘驗筆錄、相驗屍
      體證明書、童綜合醫院病歷摘要各1 份及相驗照片在卷足
      憑（見相卷第21、47、56至59頁、61至63頁、74頁）。按
      行車速度須依速限標誌或標線之規定，無速限標誌或標線
      者，行車時速不得超過50公里；又汽車行駛時，駕駛人應
      注意車前狀況，並隨時採取必要之安全措施，道路交通安
      全規則第93條第1 項、第94條第3 項分別定有明文。被告
      駕駛自用小客車，依法即負有前開注意義務，而依卷附道
      路交通事故調查報告表（一）所載，當時天候晴，光線為
      夜間有照明，道路鋪設柏油，路面乾燥，無缺陷，亦無障
      礙物，視距良好，行車管制號誌正常狀態，並無不能注意
      之情形，詎其於行經肇事處時，竟疏未遵守上開規定，貿
      然以時速60、70公里之速度超速行駛，且未注意車前狀況
      ，撞及同向在前由被害人江啟宗所騎乘之機車，導致被害
      人江啟宗倒地後，受有事實欄所述之傷害，於同年9 月4
      日凌晨零時25分，終因傷重致多重器官衰竭不治死亡，被
      告於本件車禍之發生確有過失，至為灼然，而本件經送臺
      灣省彰化縣區車輛行車事故鑑定委員會鑑定肇事責任，亦
      認定：被告乙○○無照駕駛自小客車超速行駛且未注意車
      前狀況，撞擊前方車輛，為肇事主因，被害人江啟宗駕駛
      重機車為前方車輛，被後方車輛撞擊，無肇事因素等情，
      有該會98年12月15日彰鑑字第0985602709號函及檢附之鑑
      定意見書存卷可參（見偵卷第52至55頁）。再被告之過失
      駕車肇事行為與被害人之死亡結果間，自有相當因果關係
      ，亦無疑義。另被告上開駕車肇事後，致被害人受有前述
      之傷害，理應將江啟宗送醫或對其施以必要救護，及報警
      處理，然其竟均不為，復為掩飾其犯行，將其前揭駕駛之
      車懸掛的2 面車牌取下後，隨即駕車加速逃逸駛離現場，
      嗣後始經警循線查獲，其自白涉有上述過失致死、駕車肇
      事致人受傷而逃逸之犯行，核與事實相符，事證明確，均
      應可認定。
三、核被告乙○○所為，係犯刑法第276 條第1 項之過失致人於
    死罪、刑法第185 條之4 之肇事致人傷害逃逸罪。被告所犯
    上開2 罪間，罪名互異，行為互殊，應予分論併罰。又按道
    路交通管理處罰條例第86條第1 項規定：「汽車駕駛人，無
    駕駛執照駕車、酒醉駕車、吸食毒品或迷幻藥駕車、行駛人
    行道或行經行人穿越道不依規定讓行人優先通行，因而致人
    受傷或死亡，依法應負刑事責任者，加重其刑至二分之一。
    」，被告無考領有汽車駕駛執照，除經被告自承在卷，復有
    上揭卷附證號查詢汽車駕駛人資料1 紙可按，是被告無駕駛
    執照而駕駛前揭自小客車肇致本件車禍發生，因而致被害人
    死亡，依法應負刑事責任，應依前揭規定，就其所犯過失致
    死罪部分，加重其刑。又被告前因違反麻醉藥品管理條例案
    件，經臺灣高等法院臺中分院以87年度上訴字第602 號判決
    判處有期徒刑5 年4 月確定，因違反槍砲彈藥刀械管制條例
    案件，經本院以86年度訴緝字第97號判決分別判處有期徒刑
    4 月、5 月確定，因竊盜案件，經本院以87年度少連易字第
    21號判決判處有期徒刑2 年10月確定，上開3 案，再經臺灣
    高等法院臺中分院以88年度聲字第446 號裁定合併定其應執
    行之刑為有期徒刑8 年6 月確定，嗣經送監執行，於民國94
    年5 月16日因縮短刑期假釋出監付保護管束，甫於95年9 月
    18日因縮刑期滿未經撤銷假釋，而執行完畢等情，有臺灣高
    等法院被告前案紀錄表在卷可憑，其受有期徒刑之執行完畢
    後，5 年內故意再犯本件肇事致人傷害逃逸罪之有期徒刑以
    上之罪，為累犯，就其所犯肇事致人傷害逃逸罪部分，應依
    刑法第47條第1 項規定，加重其刑。爰審酌被告既無駕駛執
    照，猶駕車行駛，不顧他人生命安全，且被告於駕車肇事造
    成被害人腦部、四肢重創，竟未報警及協助救護被害人，反
    將所駕駛之車的2 面車牌取下後加速駛離現場，罔顧被害人
    之生命安全，造成永遠無法挽回之悲劇，兼衡被告為警查獲
    後，經交保後，即拒不到案，經檢察官發佈通緝始遭警緝獲
    ，不負責任且未賠償被害人家屬之犯後態度，並考量其犯罪
    動機、目的、方法、手段、所生危害、智識程度、生活狀況
    等一切情狀，爰分別量處如主文所示之刑，並定其應執行之
    刑，以示懲儆（至起訴檢察官雖就被告所犯肇事逃逸部分具
    體求處有期徒刑2 年，並與所犯過失致死部分定應執行刑3
    年；蒞庭檢察官雖就被告所犯過失致死部分求處有期徒刑1
    年6 月，就被告所犯肇事逃逸部分求處有期徒刑2 年6 月，
    定應執行刑3 年6 月，惟本院綜合上揭各情，應認對被告處
    以如主文所示之刑為適當，併此敘明）。
據上論斷，應依刑事訴訟法第273 條之1 第1 項、第299 條第1
項前段，刑法第276 條第1 項、第185 條之4 、第47條第1 項、
第51條第5 款，道路交通管理處罰條例第86條第1 項，刑法施行
法第1 條之1 第1 項、第2 項前段，判決如主文。
本件經檢察官陳建佑到庭執行職務。
中    華    民    國    99    年    3     月    31    日
                  刑事第二庭          法  官  吳芙如
以上正本證明與原本無異。
如不服本判決應於收受判決後10日內向本院提出上訴書狀，並應
敘述具體理由；其未敘述上訴理由者，應於上訴期間屆滿後20日
內向本院補提理由書狀( 均須按他造當事人之人數附繕本) 「切
勿逕送上級法院」。
告訴人或被害人對於判決如有不服具備理由請求檢察官上訴者，
其上訴期間之計算係以檢察官收受判決正本之日期為準。
中    華    民    國    99    年    3     月    31    日
                                      書記官  林明俊
附錄本案論罪科刑法條全文：
中華民國刑法第276條
（過失致死罪）
因過失致人於死者，處 2 年以下有期徒刑、拘役或 2 千元以下
罰金。
從事業務之人，因業務上之過失犯前項之罪者，處 5 年以下有
期徒刑或拘役，得併科 3 千元以下罰金。
中華民國刑法第185條之4
（肇事遺棄罪）
駕駛動力交通工具肇事，致人死傷而逃逸者，處 6 月以上 5 年
以下有期徒刑。

司法院資訊處製作；財團法人民間司法改革基金會備份。
